臺灣臺中地方法院民事判決　　　　　　　 96年度訴字第816號
原　　　告　乙○○
訴訟代理人　陳益軒　律師
被　　　告　結合力事業股份有限公司
特別代理人　甲○○
上列當事人間確認董事委任關係不存在等事件，本院於民國96年
4月25日言詞辯論終結，判決如下：
    主      文
確認被告結合力事業股份有限公司與原告間之董事委任關係及股
東關係不存在。
訴訟費用由被告負擔。
    事實及理由
壹、程序方面：
一、按對於無訴訟能力人為訴訟行為，因其無法定代理人，或其
    法定代理人不能行代理權，恐致久延而受損害者，得聲請受
    訴法院之審判長，選任特別代理人，民事訴訟法第51條第1
    項定有明文。此於法人之代表人、第40條第3項之代表人或
    管理人、第4項機關之代表人及依法令得為訴訟上行為之代
    理人準用之，民事訴訟法第52條亦有明文規定。經查，被告
    結合力事業股份有限公司（下稱結合力公司）之原董事長即
    法定代理人范思善，業經本院於民國93年11月12日以93年度
    訴字第1001號判決確認其與被告結合力公司之委任關係及股
    東關係不存在，並經確定在案，此有上開判決影本及結合力
    公司登記資料在卷足稽，故被告結合力公司現無法定代理人
    應堪認定。本院審認原告起訴主張之事實，認被告結合力公
    司現無法重新選任董事長，如不指定特別代理人將延遲訴訟
    而使原告受損害。而被告結合力公司實際負責設立登記業務
    之人為其股東甲○○，此有原告提出之本院93年度訴字第28
    61號刑事判決在卷可憑。爰依原告聲請選定被告結合力公司
    實際負責設立登記業務之股東甲○○為被告之特別代理人，
    合先敘明。
二、本件被告未於最後言詞辯論期日到場，核無民事訴訟法第38
    6條各款所列情形，爰依原告之聲請，由其一造辯論而為判
    決。
貳、實體方面：
一、原告主張：
（一）被告結合力事業股份有限公司之法定代理人范思善業經本
      院另案93年度訴字第1001號判決確定其與被告公司之董事
      長委任關係及股東關係不存在確定，則被告公司現已無法
      定代理人代表公司為訴訟行為等情應堪認定。查被告公司
      實際負責設立業務之人為其股東甲○○，此有本院93年度
      訴字第2861號刑事卷可稽，原告爰依民事訴訟法第51條第
      1項及第52條規定，聲請本院以96年度訴字第816號民事裁
      定選任甲○○為被告公司之特別代理人在案。
（二）被告公司與第三人崇豐事業股份有限公司係甲○○為籌設
      復華醫院所分別申請設立，原告則由甲○○登記為被告公
      司之股東及董事，此有被告公司變更登記事項卡及股東名
      單可稽，惟原告實際並未出資，此有財政部台灣省中區國
      稅局臺中縣分局92年4月2日函文、本院93年度訴字第1001
      號民事判決、93年度訴字第2861號刑事判決為證，其中：
      (1)證人宋志學於本院93年度訴字第1001號民事事件中到庭
      結證稱：「我不認識原告，是後來才碰過面，並沒有與其
      工作過，我當時開計程車，後來甲○○要我去幫他籌備經
      營醫院，我與他從小就認識，我負責幫忙一些行政事務與
      機關接洽如銀行、衛生局、地政事務所等，當時公司只有
      我、一個小姐、甲○○的舅子，當時是有成立結合力公司
      ，公司負責人是用我的名義，在此之前甲○○看中結合力
      公司信用沒有問題，所以向另一家建設公司購買這公司的
      名義，再更換我為負責人，就以這個公司的名義來籌備公
      司的事情，後來負責人又變更為范思善（原告），同時也
      成立另一家崇豐公司，負責人是范思善。我當結合力公司
      負責人的時候，當時結合力公司的股東都是由甲○○找的
      ，各股東有無實際出資我不清楚，我並沒有投資，‧‧‧
      ，其他股東是否實際投資我也不清楚。崇豐公司我也列為
      股東，但是沒有實際出資，其他股東有無實際出資我也不
      清楚，崇豐公司的成立也是甲○○所為，因為用我的名義
      作負責人公司有開設帳戶申請支票使用，結果簽發出去的
      支票跳票，信用有瑕疵，所以甲○○就說要找一位醫生來
      更換負責人，更換范思善為負責人之後，他並沒有到公司
      來運作籌備醫院的事情，崇豐公司成立的時候，范思善也
      沒有到公司來辦公，從頭到尾都是甲○○在主導指揮底下
      的人如何運作醫院籌備事情。我當負責人時，沒有代表公
      司到銀行貸款，變更為范思善的時候，他有無代表公司到
      銀行接洽貸款的事情我不清楚。平常與銀行接洽的是甲○
      ○他自己。‧‧‧。我曾經開車接送范思善一二次，他並
      沒有代表公司在外面做什麼，所以公司自始都是由甲○○
      在處理公司業務及對外處理事情」、「沒有開過董事會或
      股東會。因為都是甲○○找來的人頭而已」等語，可知被
      告公司與崇豐公司之設立均係由甲○○1人運籌帷幄，尋
      覓人頭作為被告公司之股東、董事、董事長或監察人。(2)
      被告公司及崇豐公司之股款，甲○○並未實際向股東收足
      ，且甲○○於91年4月間盜用范思善之印章，蓋用於2家公
      司申請書及所附之會議記錄、公司章程及章程修正條文對
      照表、董事監察人名單、董事願任同意書及董事長願任同
      意書，而於91年4月18日向經濟部中部辦公室申請辦理公
      司變更登記事項等偽造文書行為，亦經本院93年度訴字第
      2861號刑事判決認定在案。綜上觀之，原告未出資，非被
      告公司股東及被告公司未召開股東會以選任董事及監察人
      ，洵為真正。
（三）本件被告公司並未依公司法第192條第1項、第3項及第216
      條第1項及第3項之規定召開股東會以選任董事及監察人乙
      節，已如前述，則原告主張其與被告公司確未有董事之委
      任關係甚明。至於原告是否另同意甲○○以其名義登記為
      被告公司之董事，與兩造間之確認董事委任關係無涉，自
      不影響兩造間委任關係存否。本件原告係經甲○○擅自變
      更登記為被告公司之股東及董事，致其有負擔公司股東及
      董事義務之不安狀態，且此種不安狀態能以確認判決予以
      除去，原告顯有即受確認判決之法律上利益。從而，原告
      訴請確認其與被告公司間之董事委任關係及股東關係不存
      在，為有理由，應予准許。另原告訴請確認與崇豐公司間
      之股東及董事委任關係不存在之訴，亦經本院95年度訴字
      第1844號民事判決確定，併此說明。
（四）聲明：確認原告與被告結合力公司間之董事委任關係及股
      東關係不存在。
二、被告未於言詞辯論期日到場，亦未提出書狀作何聲明或陳述
    。
三、本院之判斷：
（一）本件原告主張之事實，業據其提出被告公司變更登記事項
      卡、股東名單、財政部台灣省中區國稅局臺中縣分局92年
      4月2日函文、本院93年度訴字第1001號民事判決、93年度
      訴字第2861號刑事判決及證人宋志學於本院93年度訴字第
      1001號民事事件中之證述為證。按當事人對於他造主張之
      事實，於言詞辯論時不爭執者，視同自認；當事人對於他
      造主張之事實，已於相當時期受合法之通知，而於言詞辯
      論期日不到場，亦未提出準備書狀爭執者，準用第1項之
      規定，民事訴訟法第280條第1項、第3項分別定有明文。
      本件被告經合法通知，未於最後言詞辯論期日到庭，復未
      提出書狀為任何聲明或陳述，依前開規定，視同自認。依
      原告所提出之前揭證據互相參證以觀，堪認原告主張其未
      出資被告公司，非被告公司股東及被告公司未召開股東會
      以選任董事及監察人等情為真實。
（二）按公司董事會，設置董事不得少於3人，由股東會就有行
      為能力之人選任之。公司與董事間之關係，除本法另有規
      定外，依民法關於委任之規定，公司法第192條第1項、第
      3項定有明文。本件原告並木對被告公司出資，原告非被
      告公司股東，被告公司亦未召開股東會選任原告為董事，
      已如前述，則原告主張其與被告確未有股東關係，亦未有
      董事間之委任關係，自可採信。
（三）按確認法律關係之訴，非原告有即受確認判決之法律上利
      益者，不得提起之，民事訴訟法第247條第1項前段定有明
      文。而所謂「即受確認判決之法律上利益」，係指因法律
      關係存否不明確，致原告在法律上之地位有受侵害之危險
      ，而此項危險得以對於被告之確認判決除去而言。本件原
      告經訴外人甲○○擅自變更登記為被告公司之股東及董事
      ，致應負擔公司股東及董事之義務，原告顯有即受確認判
      決之法律上利益。從而，原告訴請確認其與被告公司間之
      董事委任關係及股東關係不存在，為有理由，應予准許。
四、結論：本件原告之訴為有理由，依民事訴訟法第385條第1項
    前段、第78條，判決如主文。
中　　華　　民　　國　　96　　年　　4 　　月　　30　　日
                  民事第一庭    法  官　黃渙文
正本係照原本作成。
如對本判決上訴，須於判決送達後20日內向本院提出上訴狀。
中　　華　　民　　國　　96　　年　　4 　　月　　30　　日
                                書記官
